---
title: "playground"
output: html_document
date: "`r Sys.Date()`"
---

```{r setup, include=FALSE}
knitr::opts_chunk$set(echo = TRUE)
```

```{r libraries}
library(knitr)
library(haven)
library(dplyr)
library(car)
library(survey)
library(srvyr)
```

## Read datasets

```{r}
#Nacist data a z nekterych vybrat jen nektere promenne

#Demographics, RIDAGEYR - vek, RIDEXPRG - pregnant, DMDEDUC2 - education level, RIAGENDR - gender, INDFMPIR - ratio of family income to poverty 
#RIDSTATR - both interview and MEC examination (2 - both, 1 - only interview)
demo_data = read_xpt("./data/DEMO_H.xpt") |> select(SEQN,RIDAGEYR,RIDEXPRG,DMDEDUC2,RIAGENDR,INDFMPIR,WTMEC2YR, SDMVPSU,SDMVSTRA)
#Reproductive health data, RHQ031 - had regular periods in past 12 months, RHQ074 - tried for a yer to become pregnant, RHQ076 - seen DR unable to become pregnant, RHQ131 - ever been pregnant, 
#RHQ160 - how many times have been pregnant, RHQ171 - live birth deliveries, RHD280 - had a hysterectomy, RHQ078 - pelvic infection,RHD180 - age at firts livebirth
rhq_data = read_xpt("./data/RHQ_H.xpt") |> select(SEQN,RHQ031,RHQ074,RHQ076, RHQ131,RHQ160, RHQ171, RHD280, RHQ078, RHD180)
# SEx steroide hormone, LBXTST - testosterone (ng/dL), LBXEXT - estradiol(pg/mL), LBXSHGB (nmol/L), promene koncici na LC (0 - above detection limit, 1 below detection limit)
tst_data = read_xpt("./data/TST_H.xpt")
#Phtalates and plasticizesr metabolites
ssphte_data = read_xpt("./data/SSPHTE_H.xpt")

#Personal care and consumer product chemicals and metabolites
ephpp_data = read_xpt("./data/EPHPP_H.xpt")

#phtalates and plasticizers metabolites
phthte_data = read_xpt("./data/PHTHTE_H.xpt")

#alcohol use, ALQ120Q - How often drink alcohol over past 12 months
alq_data = read_xpt("./data/ALQ_H.xpt") |> select(SEQN,ALQ120Q)
#smoking cigarette use, SMQ040 - do you now smoke cigarettes, SMD650 avg cigarettes a day last month
smq_data = read_xpt("./data/SMQ_H.xpt") |> select(SEQN,SMQ040,SMD650)
#medical condition
#mcq_data = read_xpt("./data/MCQ_H.xpt") |> select(SEQN,)
#body measures, BMXBMI - body maxx index
bmx_data = read_xpt("./data/BMX_H.xpt") |> select(SEQN,BMXBMI)


```

## Merging datasets

```{r}
#iiner join keep only rows where there is a SEQN match in both datasets
merged_data = inner_join(demo_data, rhq_data, by = "SEQN")
merged_data = inner_join(merged_data, tst_data, by = "SEQN")
merged_data = inner_join(merged_data, ssphte_data, by = "SEQN")
merged_data = inner_join(merged_data, ephpp_data, by = "SEQN")
merged_data = inner_join(merged_data, alq_data, by = "SEQN")
merged_data = inner_join(merged_data, smq_data, by = "SEQN")
merged_data = inner_join(merged_data, bmx_data, by = "SEQN")
merged_data = inner_join(merged_data, phthte_data, by = "SEQN")
nrow(merged_data)
#jedna promena se vyskytuje ve vice datasetech
merged_data <- merged_data[, !grepl("\\.y$", names(merged_data))]
names(merged_data)[names(merged_data) == "URXUCR.x"] <- "URXUCR"
names(merged_data)[names(merged_data) == "WTSB2YR.x"] <- "WTSB2YR"

var_labels <- sapply(merged_data, function(x) attr(x, "label"))
labels_df <- data.frame(
  variable = names(var_labels),
  label = unname(var_labels)
)
print(labels_df)
```

## Remove, based on exclusion, inclusion criteria from the plan

```{r}
#age between 18 and 45 and female only, not pregnant
clean_data <- merged_data[merged_data$RIDAGEYR >= 18 & merged_data$RIDAGEYR <= 50 & merged_data$RIAGENDR == 2 & merged_data$RIDEXPRG == 2,]
nrow(clean_data)
#extreme urinary creatine values

clean_data <- clean_data[clean_data$URXUCR<300,]

#missing key covariates -> R si NaN values odstraní automaticky pri vytvareni modelu ?

#urinary chemicals measurement and MEC examination
clean_data <- clean_data[clean_data$WTSSBH2Y>0 & clean_data$WTSB2YR>0 & clean_data$WTMEC2YR>0,]
nrow(clean_data)

#at least one detectable urinary chemical measurement (ze vsech chemikalii v EPHPP a SSPHTE)
all_vars <- union(union(names(ssphte_data), names(ephpp_data)),names(phthte_data))
exclude_vars <- c( "SEQN","WTSSBH2Y","WTSB2YR" )
edc_vars <- setdiff(all_vars, exclude_vars)
length(edc_vars)
data_1 <- clean_data[
  rowSums(!is.na(clean_data[, edc_vars])) >= 1, #alespon jedna hodnota ze vsech merenych chemikalii neni Nan (missing)
]
# at least one detectable hormone measurement (not missing - nan)
horm_vars <- c("LBXSHBG","LBXEST","LBXTST")
data_1 <- data_1[
  rowSums(!is.na(data_1[, horm_vars])) >= 1, #alespon jedna hodnota ze vsech hormonu neni nan
]

nrow(data_1)
```

## Survey design object -> to work with the weights
NHANES: You must use the weight of the smallest subpopulation that includes all the variables you want to include in your analysis.
Z tech mensich souboru obsahují speciální vahy jenom ty chemikálie (EPHPP a SSPHTE a PHTHTE). EPHPP a PHTHTE maji stejne (WTSB2YR) a SSPHTE ma jiné (WTSSBH2Y). Nevim ktera z nich by se mela pouzit, ale nejmensi je dataset SSPHTE.

```{r}
# v ukazkach pak na vsechny upravy pouzivaji uz jenom survey desing objekt -> vytvorit z celych dat a znovu stejne profiltrovat
data_w <- svydesign(id = ~SDMVPSU, strata= ~SDMVSTRA, weight=~WTSB2YR,   nest=TRUE, data=merged_data)

obj_cleaned <- data_w |>
  subset(
    RIDAGEYR >= 18 &
    RIDAGEYR <= 50 &
    RIAGENDR == 2 &
    RIDEXPRG == 2 &
    URXUCR < 300 &
    WTSSBH2Y > 0 &
    WTSB2YR > 0 &
    WTMEC2YR > 0 &
    rowSums(!is.na(as.data.frame(data_w$variables[, edc_vars]))) >= 1 &
    rowSums(!is.na(as.data.frame(data_w$variables[, horm_vars]))) >= 1
  )
nrow(obj_cleaned$variables)
summary(obj_cleaned)
#vytvoreny survey objekt porad obsahuje sloupce s vahama z vetsich datasetu -> pri vytvareni modelu upravit a nebrat je v uvahu
```

##  Variables statistics

```{r}
#age
svymean(~RIDAGEYR,obj_cleaned,na.rm = TRUE)


```
```{r}
 #visualize
svyhist(~URXBPH, design=obj_cleaned, main="Bisphenol A concentration")

svyhist(~log(URXBPH + 1), design=obj_cleaned, main="Bisphenol A concentration, log transformed")
```
```{r}
#Correlation matrix - na vsem krome chemikalii, weights a gender a pregnant, protoze to jsou po filtraci vlastne konstantni sloupce pro vsechny stejne
exclude_vars <- c("SEQN","WTMEC2YR", "WTSSBH2Y", "WTSB2YR",edc_vars,"SDMVPSU","SDMVSTRA","RIDEXPRG","RIAGENDR")
cor_vars <- setdiff(names(obj_cleaned$variables), exclude_vars)
length(cor_vars)

cor_matrix <- cor(obj_cleaned$variables[, cor_vars],use = "pairwise.complete.obs")
corrplot::corrplot(cor_matrix,tl.cex = 0.6,method = "color",type = "upper")


```

```{r}
#V clanku: Use PCA to deal with collinearity of chemicals -> get fewer independent components. Factors with eigen values higher than 1 were determined as the main components
#pridat dalsi sloupce do datasetu s logtransformovanymi chemikaliemi, edc_vars obsahuje jmena sloupcu vsech chemikalii v datasetu
obj_cleaned$variables[, paste0("log_", edc_vars)] <-log(obj_cleaned$variables[, edc_vars] + 1)
log_edc_vars <- paste0("log_", edc_vars) #log_edc_vars -> jmena vsech log transformovanych chemikalii


#potreba odstranit tuto chemikalii, jinak error: cannot rescale constant/zero column to unit variance, je to comment code (value 0 - at or above detection limit)
del <- c( "log_URDMEPLC" )
log_edc_vars <- setdiff(log_edc_vars,del)


pca_w <- svyprcomp(
  ~ as.matrix(obj_cleaned$variables[, log_edc_vars]),
  design = obj_cleaned,
  center = TRUE,
  scale  = TRUE
)

summary(pca_w)


```


```{r}

eigenvalues <- pca_w$sdev^2
prop_var    <- eigenvalues / sum(eigenvalues)
cum_var     <- cumsum(prop_var)

pca_table <- data.frame(
  PC = paste0("PC", seq_along(eigenvalues)),
  Eigenvalue = eigenvalues,
    Proportion_of_variance = prop_var,
  Cumulative_variance = cum_var
)

pca_table

```


```{r}



```


```{r}


```


```{r}

```


```{r}


```



```{r}


```
